臺灣高等法院臺南分院民事判決　　　　　96年度上易字第77號
上　訴　人　甲○○
被上 訴 人　丙○○○
訴訟代理人　乙○○
　　　　　　　　　　　樓
上列當事人間請求履行契約事件，上訴人對於中華民國96年2月
8日台灣雲林地方法院（95年度訴字第358號）第一審判決提起上
訴，本院於民國96年12月18日言詞辯論終結，判決如下：
    主    文
上訴駁回。
第二審訴訟費用由上訴人負擔。
    事實及理由
一、上訴人於原審起訴主張：兩造於民國（下同）84年5月20日
    共同承購坐落雲林縣麥寮鄉○○段第338之336地號（面積0.
    2475公頃，權利範圍全部）之土地（下稱系爭土地），茲因
    依當時之土地登記規則規定不得為持分登記，故上訴人同意
    將系爭土地暫全部登記於被上訴人名下，並約定嗣後得為分
    割登記或持分登記時，被上訴人願無條件會同上訴人共同辦
    理所有權移轉登記手續，而依現行土地登記規則規定，已得
    為持分登記，屢經上訴人聲請調解，被上訴人均拒絕依約履
    行，為此，訴請被上訴人履行契約，求為判決被上訴人應協
    同上訴人辦理系爭土地權利範圍各持分二分之一之持分登記
    等語（原判決為上訴人全部敗訴判決，駁回上訴人之訴。上
    訴人不服，上訴請求：(1)原判決廢棄。(2)被上訴人丙○○○
    應協同上訴人辦理系爭土地權利範圍各持分1/2之持分登記
    ）。
二、被上訴人則以：系爭土地係被上訴人於71年9月12日（原審
    判決誤載為20日）向訴外人林和興所購買，當時上訴人係仲
    介人。又兩造並未共同承購系爭土地，亦未於84年5月20日
    簽訂共同承購耕地合約書，該合約書上之印文是偽造，其上
    之指印並非被上訴人所蓋，亦非被上訴人之先生林乃積所蓋
    等情置辯。並答辯聲明：上訴駁回。
三、本件不爭執事項如下：
  (一)系爭土地之所有權登記為被上訴人所有。
  (二)上訴人曾任被上訴人於71年9月12日（原審判決誤載為20日
    ）向訴外人林和興承買系爭土地之仲介人。此有土地登記簿
    第一類謄本、買賣契約書（見原審卷第21、25頁）等附卷可
    稽。
四、得心證之理由：
  (一)當事人主張有利於己之事實者，就其事實有舉證之責任，民
    事訴訟法第277條前段定有明文。
  (二)查上訴人固提出系爭84年5月20日簽訂之共同承購耕地合約
    書影本1份（見原審卷第7頁），惟為被上訴人否認，並指訴
    其上印文並非真正，依舉證責任分配原則，自應由上訴人舉
    證證明其為真正。況被上訴人所提出之買賣契約書上已明確
    載有上訴人為被上訴人與訴外人林和興間買賣系爭土地之仲
    介人，有該買賣契約書影本1份（見原審卷第21頁）附卷可
    稽，是被上訴人辯稱：上訴人並非系爭土地之共同承購人乙
    節，即非全然無據。
  (三)次查，證人許俊明雖於原審到庭附和證稱：上開共同承購耕
    地合約書係伊所寫，當時簽約時伊在場，有看到被上訴人在
    該份合約書上蓋章、按手（指）印，他們陳述這塊土地是他
    們兩人共有的，所以要簽一份共同承購合約書等情（見原審
    卷第29頁正、反面）。惟該份共同承購耕地合約書經送法務
    部調查局鑑定，結果為：該份合約書上之指紋與被上訴人之
    指紋不同，有法務部調查局96年1月9日調科貳字第09600006
    330號鑑定通知書及鑑定指紋分析圖各1份附卷可稽（見原審
    卷第44頁至第54頁），是故上開證人許俊明所為之證詞即與
    鑑定結果不符，無法證實上訴人之主張及證人之證言，自無
    從為上訴人有利之認定。
  (四)上訴人復於本院上訴時主張系爭84年5月20日簽訂之共同承
    購耕地合約書上之指紋係被上訴人之夫林乃積所代為按捺云
    云。惟仍為被上訴人所否認，指訴伊等沒有在上開合約書上
    蓋章、捺指印（尤無於上訴人另在本院所提出之71年8月30
    日之共同承購土地合約書上蓋印章）等情事。上開系爭84年
    5月20日合約書經本院再送請法務部調查局鑑定，結果仍認
    為系爭84年5月20日共同承購耕地合約書上之指紋與林乃積
    之指紋不符，亦有法務部調查局96年8月6日調科貳字第0960
    0389880號鑑定書及鑑定指紋分析圖各1份附卷可稽（見本院
    卷第77~79頁）。足見上訴人於本院所為主張之上開事實，
    亦無法證實，而不足採。
  (五)上訴人雖於本院再聲請傳喚證人丁○○，經證人丁○○於本
    院到庭作證陳稱：伊是雲林縣麥寮鄉公所調解委員，兩造之
    糾紛，都是一方出來，另一方沒有出來，所以沒有談成，兩
    次被上訴人都沒有去，第三次伊人在虎尾法院，所以伊說到
    法院說好了，伊雙方都認識，有事情要來我們這邊調解，被
    上訴人有說要對方撤回告訴（指本件訴訟）云云。惟亦經被
    上訴人否認有講撤回之事，且衡情如有調解成立撤回，為何
    並無調解書面成立？況即使被上訴人有要求上訴人撤回訴訟
    ，以免雙方訟累，亦非無由。非即等同被上訴人理屈，要求
    上訴人撤回，上訴人即可獲得土地之持分移轉之意。另證人
    即上訴人之母吳許玉，雖於本院到庭陳稱：伊是被上訴人之
    姐，他邀伊買土地，伊告訴被上訴人如果要買土地錢不夠，
    伊可以借他，被上訴人不要，要伊與他共同去買土地。我說
    好，但我不耕作。被上訴人有去伊家拿24萬元，但沒有收據
    云云（見本院卷第49~51頁）。惟核與上訴人於本院所陳述
    本件係被上訴人買土地之後，始與被上訴人簽約等情迥異，
    自均不足採信。足徵上訴人所提之證據，均不足採為有利上
    訴人之證詞。
  (六)至上訴人雖另稱系爭土地由伊耕作一半，且有上訴人於72年
    1月間申請台灣電力公司雲林區營業處對系爭土地供電之書
    函可據（見本院卷第26頁）云云。然查，被上訴人雖不爭執
    有同意上訴人使用系爭土地之一半，惟辯稱：因被上訴人身
    體不佳，兩造又是親戚關係緣故；然此究非取得共有權之證
    明，亦難認兩造間有何共同出資承購系爭土地之情事。
  (七)準此，依上訴人提出之上開共同承購耕地合約書及證人許俊
    明、丁○○、吳許玉等之證詞，均無從證明被上訴人與上訴
    人間確有針對系爭土地簽訂共同承購耕地合約書之事實，是
    上訴人主張被上訴人有簽訂該合約書云云，即非屬實。
五、綜上所述，上訴人所主張系爭土地有兩造共同承購契約之情
    形，既非屬真實，則上訴人本於系爭契約之法律關係，請求
    被上訴人應協同辦理系爭土地權利範圍持分1/2之過戶登記
    ，為無理由。原審為上訴人敗訴之判決，駁回上訴人之請求
    並無不合。上訴意旨指摘原判決不當，求予廢棄改判，為無
    理由，應駁回其上訴。
六、本件事證已臻明確，兩造其餘攻擊防禦方法及舉證，核與本
    件判決結果不生影響，爰毋庸一一詳為論述，附此敘明。
據上論結，本件上訴為無理由，依民事訴訟法第449條第1項、第
78條，判決如主文。
中　　華　　民　　國　　96　　年　　12　　月　　31　　日
                    民事第三庭審判長法　官　陳光秀
                                    法　官　李文賢
                                    法　官　莊俊華
上為正本係照原本作成。
不得上訴。
中　　華　　民　　國　　97　　年　　1 　　月　　2 　　日
                                    書記官  吳銘添
